【裁判字號】    89,易,747
【裁判日期】    890605
【裁判案由】    偽造文書等
【裁判全文】
臺灣板橋地方法院刑事判決                          八十九年度易字第七四七號
    公  訴  人  臺灣板橋地方法院檢察署檢察官
    被      告  丁○○
    選任辯護人  田鴻鈞
右列被告因偽造文書等案件，經檢察官提起公訴（八十八年度偵字第一九五一０號）
，本院判決如左：
    主  文
丁○○共同行使偽造公文書，足以生損害於公眾及他人，處有期徒刑壹年貳月。緩刑
肆年。如附表所示之印文均沒收。
    事  實
一、丁○○因需孔急，於民國（下同）八十八年七月間，經由友人戊○○及乙○○○
    之介紹，委請一自稱「李建輝」之成年男子（真實姓名年籍不詳）向銀行辦理貸
    款手續，詎其明知自身於八十七年間，未曾在何公司行號工作，取得工作薪資所
    得，竟仍與「李建輝」共同意圖為自己不法之所有，並基於詐欺取財及偽造文書
    之犯意聯絡與行為分擔，先由丁○○將其個人身分資料交予「李建輝」，再由「
    李建輝」於不詳地點偽造財政部臺北市國稅局士林稽徵所八十七年度綜合所得稅
    稅額證明書，在該證明書上偽載丁○○於八十七年度所得總額為新臺幣（下同）
    六十三萬零四百七十九元等事項，並偽造「財政部台北市國稅局服務股」圓戳印
    文、「八十七年度綜合所得稅尚未核定所得稅人結算申報資料填發」長條戳字樣
    及「助理員羅博慧」職章印文，迨偽製完成後，「李建輝」即先行將該證明書送
    至位於臺北縣板橋市○○路一九八號之中華商業銀行板橋分行提出六十萬元之貸
    款申請，而行使該等偽造之公文書，足以生損害於財政部對於財稅證明之正確性
    及士林稽徵所助理員羅博惠本人，嗣由上開銀行貸款承辦人員甲○○通知辦理貸
    款手續後，丁○○、「李建輝」二人即共赴上開銀行辦理相關貸款手續，並由不
    知情之戊○○央請友人丙○○同赴該銀行充作該筆貸款之保證人完成對保手續，
    而著手施用詐術詐取該筆貸款之六十萬元款項，惟經甲○○於同年月二十七日十
    四時五十三分許，將上開證明傳真予財政部臺北市國稅局士林稽徵所查核結果，
    竟發現該證書明係偽造者，隨即中止該筆貸款程序，並退回其貸款申請文件，陳
    、「李」二人乃未得逞。
二、案經財政部臺北市國稅政風室函請臺灣板橋地方法院檢察署檢察官偵查起訴。
    理  由
一、訊據被告丁○○對於委請「李建輝」代為辦理上開貸款手續一節，固坦承不諱，
    惟矢口否認有偽造財政部臺北市國稅局士林稽徵所八十七年度綜合所得稅稅額證
    明書及詐取貸款未遂之犯行，辯稱：上開貸款資料及手續均由「李建輝」全權負
    責處理，伊並不知悉其中有詐偽之情事，亦無詐欺意圖云云。經查：右揭事實，
    業據證人戊○○、乙○○○、丙○○及甲○○到庭結證屬實，並有上開偽造之財
    政部臺北市國稅局士林稽徵所八十七年度綜合所得稅稅額證明書影本一紙附卷可
    稽，而對照上開財政部臺北市國稅局士林稽徵所八十七年度綜合所得稅稅額證明
    書內容，與財政部臺北市國稅局政風室移送函文說明所示，士林稽徵所助理員羅
    博「惠」係於八十八年七月一日時始擔任多功能服務台業務，不可能於八十八年
    七月二十七日核發上開證明書，「助理員羅博慧」上之「慧」有誤，正確為「惠
    」，「財政部臺北市國稅局服務股」圓戳章下方之士林稽征所註記，正確應為士
    林稽「徵」所，亦有上開證明書影本一紙及上開政風室函文各乙份在卷足憑，堪
    認該證明書確係偽造製成者，且被告赴上開銀行辦理貸款及對保手續之際，銀行
    承辦人員甲○○尚有當面詢問被告在何公司任職、公司經營項為何、收入金額如
    何等貸款所涉及之基本信用相關問題，而被告所答內容均與其貸款資料記載內容
    相符等節，亦據證人甲○○證述綦詳，經當庭質諸被告亦供稱其赴銀行辦理貸款
    手續時承辦人員甲○○確有詢問其貸款相關問題等語，準此以觀，被告於辦理貸
    款續之際既得以不實之基本資料回覆承辦人員之徵信查核，則對於「李建輝」代
    其提出不實貸款資料申請貸款一事，自應知悉甚稔，其辯稱不知悉其中有詐偽情
    事云云，顯屬事後圖卸之詞，要無足採，另被告並未在何公司行號任職，又因老
    父罹患重度老人痴呆症，致需款孔急等情，業據被告供明在卷，並有戶籍謄本及
    殘障手冊影本各一份附卷可稽，堪認被告當時確已陷於經濟困難週轉不靈之窘境
    ，詎其仍以不實之貸款資料向銀行申請貸款，實難認其毫無意圖為自己不法所有
    而著手施用詐術詐取貸款款項之情事，其辯稱並無詐欺意圖云云，殊不足採信。
    綜上所述，本件事證已臻明確，被告犯行洵認定。
二、核被告丁○○所為，係犯刑法第二百十六條、第二百十一條之行使偽造公文書罪
    及同法第三百三十九條第三項、第一項詐欺取財未遂罪；其與「李建輝」二人間
    ，有犯意聯絡與行為分擔，均為共同正犯；其所犯上開行使偽造公文書及詐欺取
    財未遂二罪間，有方法結果之關係，為牽連犯，應依刑法第五十五條後段之規定
    ，從一重之行使偽造公文書罪處斷；至其偽造印文之行為，則係偽造公文書罪之
    部分行為，不另論罪。爰審酌被告為貪圖自利，竟著手以不實資料向銀行詐貸款
    項，危害金融交易秩序，並參酌其犯罪之手段及犯罪後態度等一切情狀，量處如
    主文所示之刑，以示懲戒。末查被告前未曾受有期徒刑以上刑之宣告，有臺灣高
    等法院檢察署刑案資料簡覆表一份附卷可稽，其因一時失慮致罹刑章，經此偵、
    審暨科刑教訓當知所警惕，信無再犯之虞，又其家中尚有罹患重度老人痴呆症之
    老父亟需照料，亦有戶籍謄本及殘障手冊影本各一份附卷足憑，綜上各節，本院
    因認上開對被告宣告之刑以暫不執行為適當，爰併予宣告緩刑四年，用啟自新。
三、如事實欄所載之財政部臺北市國稅局士林稽徵所八十七年度綜合所得稅稅額證明
    書上之「財政部台北市國稅局服務股」及「助理員羅博慧」印文，均係偽造之印
    文，已如上述，爰依刑法第二百十九條規定宣告沒收；至該證明書上之「八十七
    年度綜合所得稅尚未核定所得稅人結算申報資料填發」長條戳字樣，僅係一般文
    字敘述，並未表現公署、公務員或個人之資格，顯非屬刑法上所定之印文，自無
    從併予宣告沒收，併此敘明。另公訴意旨雖就用以偽蓋上開印文之印章一併聲請
    宣告沒收，惟本件並無積極證據足資認定是否確有該等偽造之印章存在，亦無從
    審認該等印章目前是否已滅失，自難遽為沒收之諭知，公訴意旨就此部分容有誤
    會，附此說明。
據上論斷，應依，刑事訴訟法第二百九十九條第一項前段，刑法第二十八條、第二百
十六條、第二百十一條、第二百三十九條第三項、第一項、第二百十九條、第五十五
條、第七十四條第一款，判決如主文。
本案經檢察官鄧媛到庭執行職務
中      華      民      國      八十九      年    六      月     五     日
                                      臺灣板橋地方法院刑事第二庭
                                          法  官  王  屏  夏
右正本證明與原本無異
如不服本判決應於判決送達後十日內向本院提出上訴狀
                                          書記官  楊  璧  華
中      華      民      國      八十九      年    六      月    三十    日
附錄本案論罪科刑法條全文：
刑法第二百十一條：
偽造、變造公文書，足以生損害於公眾或他人者，處一年以上七年以下有期徒刑。
刑法第二百十六條：
行使第二百十條至第二百十五條之文書者，依偽造、變造文書或登載不實事項或使登
載不實事項之規定處斷。
刑法第三百三十九條第一、三項：
意圖為自己或第三人不法之所有，以詐術使人將本人或第三人之物交付者，處五年以
下有期徒刑、拘役或科或併科一千元以下罰金。
以前項方法得財產上不法之利益或使第三人得之者亦同。
前二項之未遂犯罰之。
刑法第二百十九條：
偽造之印章、印文或署押，不問屬於犯人與否，沒收之。
附表：
    １卷附偽造之財政部臺北市國稅局士林稽徵所八十七年度綜合所得稅稅額證明書
      影本上偽造之「財政部台北市國稅局服務股」圓戳印文
    ２卷附偽造之財政部臺北市國稅局士林稽徵所八十七年度綜合所得稅稅額證明書
      影本上偽造之「助理員羅博慧」職章印文


司法院資訊處製作；財團法人民間司法改革基金會備份。
